【裁判字號】    90,易,126
【裁判日期】    900606
【裁判案由】    恐嚇
【裁判全文】
臺灣板橋地方法院刑事判決                            九十年度易字第一二六號
    公  訴  人  臺灣板橋地方法院檢察署檢察官
    被      告  甲○○
    選任辯護人  翁顯杰律師
右列被告因恐嚇取財案件，經檢察官提起公訴（八十九年度偵字第一五三八六號），
本院判決如左：
    主  文
甲○○連續意圖為自己不法之所有，以恐嚇使人將本人之物交付未遂，處有期徒刑陸
月，如易科罰金，以參佰元折算壹日。
    事  實
一、甲○○明知丙○○並未積欠其金錢，竟基於意圖為自己不法所有之概括犯意，先
    於民國（下同）八十九年八月三日十八時許，在桃園縣龜山鄉舊路坑七之十九號
    （丙○○之父陳波家中），以「丙○○如不還錢，要找兄弟來要他好看」等語，
    恐嚇丙○○之父陳波後離去，致使陳波心生畏懼；復於同年八月九日二十一時十
    分許，在電話中向丙○○恐嚇稱：「如不立即返還新台幣（下同）七萬元，要把
    你的孩子抓走」等語，致使丙○○心生畏懼，乃答應甲○○給付該筆款項，並約
    定將於同日（八十九年八月九日）二十三時三十分許，在台北縣新莊市○○路新
    建巷口交付之，嗣於同日二十三時四十分許，丙○○會同警方在上址當場查獲前
    來取款之甲○○，而未得手。
二、案經台北縣警察局新莊分局報請臺灣板橋地方法院檢察署檢察官偵查起訴。
    理  由
一、訊據被告甲○○，矢口否認涉有何恐嚇取財之犯行，辯稱：係因丙○○之妻乙○○欠伊八千元，叫伊向丙○○拿，伊才至陳波之住處找丙○○，但並沒有恐嚇陳
    波，且只有說要還八千元；且係因丙○○主動表示要返還該筆款項，其才會前往
    拿錢云云。
二、惟查：
（一）被告右揭恐嚇取財犯行，業據告訴人丙○○於偵查中指訴甚詳，並經證人陳波
      於偵查中證述明確，告訴人丙○○與被告先前並不認識，應無自願將款項交付
      被告之理，且丙○○、陳波與被告毫無怨隙，亦非民法上之債務人，顯無故意
      報警誣陷被告（用以要脅被告無法討債）之動機，參諸丙○○若未被恐嚇，當
      無可能立刻報警，且急迫到當天晚上十一點半還要到台北縣新莊市○○路新建
      巷口交錢之理，被告辯稱「並未恐嚇」、「只說要甲○○還八千元」云云，均
      不足採信。
（二）被告雖辯稱是因丙○○之妻乙○○欠伊八千元，且伊不知道乙○○與丙○○已
      經離婚云云，惟訊據乙○○否認曾積欠被告八千元，被告對乙○○是否確有八
      千元債權？已非無疑。縱認乙○○確有積欠被告八千元，被告竟向陳波及丙○○要索「七萬元」，亦難謂無不法所有之意圖。何況，縱使被告不知乙○○與
      丙○○已經離婚，但乙○○所積欠之債務，其夫丙○○亦無償還義務，被告竟
      向陳波、丙○○恐嚇償還七萬元，難謂無不法所有之犯意，被告所辯，無非卸
      責之詞，要不足採，其罪證明確，犯行洵堪認定，應予依法論科。
二、核被告所為，係犯刑法第三百四十六條第三項、第一項之恐嚇取財未遂罪。
（一）其先後二次犯行，時間緊接，所犯均屬構成要件相同之罪，顯係基於概括犯意
      反覆為之，為連續犯，應依刑法第五十六條之規定論以一罪，並依法加重其刑
      。
（二）被告已著手於犯罪行為之實行而不遂，為未遂犯，爰依刑法第廿六條前段規定
      減輕其刑，並先加後減之。
（三）爰審酌被告犯罪之動機、手段、所生之危害頗大及犯罪後毫無悔意等一切情狀
      ，量處如主文所示之刑，以資懲儆。
（四）被告於行為（八十九年八月九日）後，刑法第四十一條規定已修正為「犯最重
      本刑為五年以下有期徒刑之罪，而受六個月以下有期徒刑或拘役之宣告，因身
      體、教育、職業、家庭之關係或其他正當事由，執行顯有困難者，得以一元以
      上三元以下折算一日，易科罰金。但確因不執行所宣告之刑，難收矯正之效或
      難以維持法秩序者，不在此限。」（於九十年一月十日公布，於同年月十二日
      生效），被告於犯罪後，法律業已變更，且修正後之法律有利於被告，自應依
      新法諭知易科罰金之折算標準。
據上論斷，應依刑事訴訟法第二百九十九條第一項前段，刑法第二條第一項、第五十
六條、第三百四十六條第三項、第一項、第二十六條前段、第四十一條第一項，罰金
罰鍰提高標準條例第一條前段、第二條，判決如主文。
本案經檢察官郭永發到庭執行職務
中      華      民      國    九十      年      六      月      六      日
                                      臺灣板橋地方法院刑事第三庭
                                          法  官  畢  乃  俊
右正本證明與原本無異。
如不服本判決，應於判決送達後十日內，向本院提出上訴狀。
中      華      民      國  九十      年      六      月      六      日
                                          書記官  張  家  榮
附錄本案所犯法條全文
中華民國刑法第三百四十六條
 (單純恐嚇罪)
意圖為自己或第三人不法之所有，以恐嚇使人將本人或第三人之物交付者
，處六月以上五年以下有期徒刑，得併科一千元以下罰金。
以前項方法得財產上不法之利益，或使第三人得之者，亦同。
前二項之未遂犯罰之。


司法院資訊處製作；財團法人民間司法改革基金會備份。
